臺灣板橋地方法院刑事判決　　　　　　　　　　　　九十一年度易字第一八九四號
　　公　訴　人　臺灣板橋地方法院檢察署檢察官
　　被　　　告　乙○○
右列被告因妨害自由案件，經檢察官提起公訴（九十一年度偵字第三五五一號），本
院判決如左：
    主  文
乙○○以脅迫妨害人行使權利，累犯，處有期徒刑參月，如易科罰金，以參佰元折算
壹日。扣案之折疊刀壹把，沒收之。
    事  實
一、乙○○曾於民國（下同）八十七年間因強盜案件，經本院於八十七年四月八日判
    處有期徒刑一年確定，並於八十八年七月七日縮刑期滿執行完畢，猶不知悔改，
    其於九十一年二月七日凌晨一時許，偕同不具犯意聯絡之友人丙○○，至臺北縣
    三重市○○路五號介壽園旅社五○一室與甲○○（起訴書誤載為江永霖）同時施
    用第二級毒品安非他命（乙○○另犯施用第二級毒品犯行，由檢察官偵辦中）。
    雙方因談及甲○○積欠乙○○新臺幣（下同）三千元未還，乙○○遂當場向甲○○催討，甲○○同意以新購之摩托羅拉八○八八型行動電話機一支交付乙○○作
    為擔保，惟於交付後，甲○○隨即向乙○○表示欲取回行動電話機，乙○○知悉
    該行動電話機屬甲○○所有之物，竟萌生妨害甲○○行使所有權之犯意，拔出身
    上攜帶自有之折疊刀一把，甲○○見狀，即因畏懼而不敢再索回，乙○○以此種
    脅迫方式，妨害甲○○行使對物之所有權。嗣乙○○與丙○○離去後，甲○○報
    警查辦。經警於九十一年二月七日下午五時許，在臺北縣三重市○○街五三巷二
    ○○號前查獲乙○○與丙○○共乘車號ＳＢＸ－五三九號機車，並扣得乙○○所
    有供其脅迫甲○○所用之折疊刀一把。
二、案經臺北市政府警察局松山分局報請臺灣板橋地方法院檢察署檢察官偵查起訴。
    理  由
一、認定被告犯罪之積極證據：
（一）、被告乙○○於偵查中供承：渠與證人丙○○同至告訴人甲○○住處吸安，因
        告訴人甲○○積欠渠三千元，原本要拿身分證抵押，遭渠拒絕，於是告訴人
        甲○○就把行動電話機抵押與渠一詞（詳參偵查卷第十頁九十一年二月七日
        警訊筆錄、第四十六年頁九十一年二月八日訊問筆錄）；其於本院審理時自
        白對公訴人起訴渠將告訴人甲○○之行動電話機取走一節屬實（詳參本院九
        十一年八月十四日審判筆錄）。
（二）、證人丙○○於檢察官訊問時證言：「當時我們打電話給江（指告訴人甲○○
        ）要去旅社吸安，江說他一人在旅社很無聊，就叫我們過去，．．．後來陳
        （指被告乙○○）及江為三千元的事情有發生一點爭吵，他們吵一吵之後，
        江就拿手機給陳，我們就走了．．．」、「當天我們去江那裡，乙○○有拔
        刀出來，是因為江已經把手機給陳，但江又想要回去，陳才拔刀出來，並沒
        有揮舞，只是防止江把手機拿回去」（詳參偵查卷第五十九頁、第六十頁九
        十一年二月二十二日訊問筆錄）；其復於本院調查時證言：「．．．當天是
        要去甲○○家吸安，我們當時也有帶安非他命，目的是要借甲○○的地方，
        乙○○當天有帶刀，我沒有帶，我當時跟他認識不到三個月，到了江家我們
        就在那裡吸安，吸完後，大家一起在那裡聊天，後來被告和甲○○起爭執，
        後來有提到甲○○之前有欠被告錢，當時乙○○就從．．．拿出壹把刀，．
        ．．，後來甲○○要把手機給被告，當作抵押之前欠他的錢，之後我們就走
        了，甲○○自己願意把手機給被告，交給他之後後悔動手準備要打被告，被
        告才從包包裡面拿出刀，甲○○就不敢打，被告拿著手機和我就一起離開，
        乙○○在我們離開江家之後就把刀子放在自己的包包裡面」、「當時被告有
        拿出刀來，是在他和甲○○起爭執的時候拿出來，是甲○○反悔要把手機拿
        回去的時候，乙○○才把刀子拿出來，當時甲○○有動作要拿回手機，他們
        還拉拉扯扯，乙○○把刀子拿出來，他們才停止拉扯」（詳參本院九十一年
        七月二十四日訊問筆錄）。是現場目擊證人丙○○證言告訴人甲○○原本將
        行動電話機交付與被告作為質押，反悔後與被告拉扯，被告拔出刀子後，告
        訴人甲○○才停止拉扯。
（三）、告訴人甲○○於警訊時指訴：被告取走伊所有之行動電話機，經伊開口索回
        時，即拔出一把尖刀後，取走行動電話機一情（詳參偵查卷第十五頁九十一
        年二月七日警訊筆錄），此部分指訴核與被告及證人丙○○前開供證內容相
        符。
（四）、並有扣案屬被告所有供犯本件罪行所用之折疊刀一把可證。
（五）、另告訴人甲○○於警訊時指訴：被告偕同證人丙○○至伊住處強盜行動電話
        機一支云云（詳參偵查卷第十五頁至十七頁九十一年二月七日警訊筆錄）。
        惟告訴人甲○○積欠被告三千元未還，業據被告供明在卷，且參諸證人丙○○證言被告與告訴人甲○○因借款之事發生爭執一情，顯見告訴人甲○○之
        行動電話機係供質押而交付與被告，告訴人甲○○指稱遭被告強盜一詞，應
        非可採；而證人丙○○雖於警訊及檢察官訊問時坦承有帶刀至告訴人甲○○
        之住處，惟其所言之刀並未扣案，款式未明，且證人丙○○嗣後則翻異前詞
        ，否認持有刀，因此，證人丙○○所為之上揭證言，與事實不符。而被告雖
        曾於偵查及本院調查時否認有拔出扣案之折疊刀脅迫告訴人甲○○一情，惟
        與前開證人丙○○及告訴人甲○○指證情節有悖，且其於本院審理時則坦承
        犯行，足認前揭供述未可採信，附此敘明。
二、按被告乙○○持自有之折疊刀一把而脅迫告訴人甲○○，致告訴人甲○○無法行
    使對物之所有權，核其所為，係犯刑法第三百零四條第一項之妨害人行使權利罪
    。又被告曾於八十七年間因強盜案件，經本院於八十七年四月八日判處有期徒刑
    一年確定，並於八十八年七月七日縮刑期滿執行完畢，此有臺灣高等法院被告全
    國前案紀錄表、臺灣高等法院檢察署刑案資料科簡復表各一件附卷可佐，其於前
    案有期徒刑執行完畢後五年以內再犯本件之罪，為累犯，應加重其刑。爰審酌被
    告與告訴人甲○○有債務糾紛、犯罪動機係為抵押借款、目的、手段、對告訴人
    行使所有權造成之不便程度，及其犯罪後坦承犯行等一切情狀，量處如主文所示
    之刑，並諭知易科罰金之折算標準。至扣案之折疊刀一把，為被告所有供犯本罪
    所用之物，爰依刑法第三十八條第一項第二款之規定沒收之。
據上論斷，應依刑事訴訟法第二百九十九條第一項前段，刑法第三百零四條第一項、
第四十七條、第四十一條第一項前段、第三十八條第一項第二款，罰金罰鍰提高標準
條例第一條前段、第二條，判決如主文。
本案經檢察官賴惠慈到庭執行職務
中　　華　　民　　國　　　九十一　　　年　　　九　　　月　　　六　　　日
                                      臺灣板橋地方法院刑事第二庭
                                          法　官  高　　玉　　舜
右正本證明與原本無異。
如不服本判決，應於判決送達後十日內，向本院提出上訴狀。
                                          書記官  田　　世　　杰
中　　華　　民　　國　　　九十一　　　年　　　九　　　月　　　九　　　日
附錄本案論罪科刑法條全文：
中華民國刑法第三百零四條 (強制罪)
以強暴、脅迫使人行無義務之事或妨害人行使權利者，處三年以下有期徒刑、拘役或
三百元以下罰金。
前項之未遂犯罰之。
